【裁判字號】    98,上更(一),472
【裁判日期】    990120
【裁判案由】    毒品危害防制條例
【裁判全文】
臺灣高等法院刑事判決             98年度上更(一)字第472號
上  訴  人
即  被  告  乙○○
指定辯護人  本院公設辯護人陳德仁
上列上訴人因違反毒品危害防制條例案件，不服臺灣臺北地方法
院95年度訴字第167號，中華民國95年9月22日第一審判決（起訴
案號：臺灣臺北地方法院檢察署93年度偵字第20585號），提起
上訴，經最高法院撤銷發回更審，本院判決如下：
    主  文
原判決撤銷。
乙○○販賣第二級毒品，處有期徒刑柒年陸月。扣案之第二級毒
品甲基安非他命（驗後淨重共計參點柒捌公克）沒收銷燬之；扣
案包裹甲基安非他命之外包裝袋共計拾壹只（總重貳點貳伍公克
）、電子秤壹台、夾鏈袋貳拾捌只、ＮＯＫＩＡ牌行動電話壹具
及門號0000000000號行動電話ＳＩＭ卡壹張，均沒收
；犯罪所得新臺幣壹仟元沒收，如全部或一部不能沒收時，以其
財產抵償之。
    事  實
一、乙○○明知甲基安非他命係毒品危害防制條例所列管之第二
    級毒品，不得非法持有、販賣，竟意圖營利，於民國93年9
    月4日凌晨1時22分許，其所持用之門號0000000000號行動電
    話，接獲曾信翔以門號0000000000號行動電話來電，曾信翔
    向乙○○表示購買價值新臺幣（下同）1千元之第二級毒品
    甲基安非他命，其2人達成買賣合意，乙○○旋於不詳處所
    ，以1千元之價格，出售第二級毒品甲基安非他命1小包（微
    量）予曾信翔，藉此牟利。因警方當時對曾信翔所持用之前
    述門號行動電話實施通訊監察而發覺上情，於同年11月17日
    上午10時許，持臺灣臺北地方法院法官所核發之搜索票，前
    往臺北市○○路○段96巷34號4樓乙○○住處執行搜索，當場
    查獲乙○○及曾信翔，並在乙○○住處臥房扣得其所有備供
    出售圖利之第二級毒品甲基安非他命11包（驗餘總淨重3.78
    公克，包裝袋合計總重2.25公克）、供秤量甲基安非他命出
    售圖利使用之電子秤1臺、供分裝甲基安非他命出售圖利使
    用之夾鏈袋28只、聯絡甲基安非他命交易使用之NOKIA牌行
    動電話1具（含門號0000000000號SIM 1張）暨其所有與本件
    犯罪無關之帳冊1本、PANASONIC牌行動電話1具（含門號000
    0000000號SIM卡1張）。
二、案經臺北市政府警察局中山分局移送臺灣臺北地方法院檢察
    署檢察官偵查起訴。
    理  由
壹、證據能力部分：
一、關於證人曾信翔於警詢及偵查時之證述：
（一）刑事訴訟法第159條之2關於傳聞例外規定所指之「具有較
      可信之特別情況」，乃指陳述係在特別可信為真實之情況
      下所為者而言，例如被告以外之人出於自由之發言，或違
      反自己利益之陳述等特別情形均屬之。按被告以外之人，
      在類此特別情況下所為之任意性陳述，通常其虛偽之可能
      性偏低，若該項陳述為證明犯罪事實存否所必要，依上開
      規定，自得構成傳聞之例外，而承認其證據能力。證人曾
      信翔於93年11月17日接受司法警察調查所為陳述（見臺灣
      臺北地方法院檢察署93年度偵字第20585號偵查卷第18頁
      ），距其於原審95年6月27日審判期日到庭作證之時間，
      已相隔逾一年，而曾信翔於警詢之陳述，係本於自由意志
      而為陳述，距離本案查獲時點甚近，記憶清晰完整，無遺
      忘、失神、空白、錯認、偏頗等記憶缺失，而本件為涉及
      第二級毒品甲基安非他命交易之犯罪，曾信翔本身亦有施
      用第二級毒品之行為，其在未清楚掌握並認知上訴人即被
      告乙○○答辯內容前，面對犯罪真相呈現之自我壓抑與飾
      詞否認及迴護被告等心理防衛機制作用力較低，對於真實
      案情之陳述亦較未受其他外力干擾，其後於原審之證言，
      或因時隔日久、記憶模糊，或因與被告同時到庭應訊，受
      於壓力而為有利於被告之不實證詞，故其先前接受司法警
      察詢問時所為陳述與原審審判中有所不符部分，應以先前
      之陳述具有較有可信之情況。參以曾信翔之證述直接涉及
      被告有無販賣第二級毒品之犯罪事實認定。從而，應認曾
      信翔之警詢陳述符合「較可信性」及「必要性」之傳聞例
      外要件，其於警詢時所為之證述與原審審判中不符者，自
      得作為證據。被告之辯護人辯稱曾信翔於警詢所為不利於
      被告之陳述，無證據能力云云，尚無可採。
（二）至證人曾信翔於偵查中向檢察官所為之證述，係出於自由
      意志而對案情為完整之證述，復經依法具結（見同上偵查
      卷第72頁），其陳述之真實性受有偽證罪責追訴機制之擔
      保，足認其於偵查時向檢察官所為之證述，並無顯不可信
      之情況，又曾信翔亦於原審以證人身份到庭作證陳述，並
      經檢察官、被告之辯護人行交互詰問，對其當庭與偵查中
      之陳述予以詰問覈實，被告之詰問權自已受保障，揆諸刑
      事訴訟法第159條之1第2項規定，曾信翔於偵查中向檢察
      官所為之證述，亦得作為證據。
二、關於司法警察對門號000000000 號、0000000000號行動電話
    實施通訊監察所得之電話錄音證據（即93年9月3日零時13分
    5秒、零時22分28秒、零時26分32秒、22時48分59秒、9月4
    日凌晨1時22分45秒、凌晨3時54分16秒、15時57分44秒、9
    月5日凌晨1時13分10秒、凌晨1時55分37秒、凌晨4時42分31
    秒、20時33分35秒、20時34分54秒、23時40分20秒之通訊監
    察錄音及其譯文）：
（一）按通訊監察錄音之譯文，屬依監聽錄音結果予以翻譯之文
      字，固具文書證據之外觀，但實際上仍應認監聽所得之錄
      音帶或光碟，始屬調查犯罪所得之證物，為刑事訴訟法第
      165條之1第2項所稱之證物，如其蒐證程序合法，並經踐
      行調查證據之法定程序，自具證據能力。故檢察官如提出
      通訊監察錄音之譯文為其證據方法，實以其監聽所得之錄
      音帶或光碟，為調查犯罪所得之證物，法院應依刑事訴訟
      法第165條之1所列之方法調查，以判斷該錄音帶或光碟所
      錄之錄音內容是否與通訊監察錄音之譯文相符。而監聽錄
      音製作之譯文，如僅為偵查犯罪機關單方面製作，被告或
      訴訟關係人對其真實性又有爭執，法院自應依上開規定勘
      驗該監聽之錄音，踐行調查證據之程序，以確認該監聽錄
      音譯文之真實性，定其取捨，不得逕以該監聽錄音譯文，
      採為認定被告有罪之基礎，有最高法院93年度臺上字第65
      10號判決意旨可參。據此，司法警察機關對犯罪嫌疑人依
      法監聽電話所製作之通訊監察紀錄譯文，為該監聽電話錄
      音之「派生證據」，若被告對該通訊監察紀錄譯文有所爭
      執，而就監聽電話錄音帶又無直接播放勘驗之困難，在未
      辨明該監察紀錄譯文之真正時，尚不能遽以該通訊監察紀
      錄譯文採為論罪之基礎，觀最高法院94年度臺上字第1270
      號判決意旨自明。
（二）本件判決引為證據之通訊監察錄音及其譯文，乃警員依臺
      灣臺北地方法院檢察署檢察官於93年8月30日所核發之93
      年北檢茂雲監續字第000323號通訊監察書，對門號000000
      0000號、0000000000號行動電話執行該等門號行動電話與
      其他電信設備即被告所使用之0000000000號行動電話通訊
      監聽側錄所得之證據，其監聽側錄時間，未逾越通訊監察
      書所核准監聽之期間範圍（即自93年8月31日上午10時起
      至同年9月29日上午10時止），並與法律規定相符，尚無
      違法取證之瑕疵。復經原審當庭勘驗該監聽錄音內容，製
      有勘驗筆錄在卷可憑（見原審95年6月27日審判筆錄第21
      至34頁），被告及其辯護人對該勘驗內容並無爭執，僅辯
      稱臺灣臺北地方法院檢察署檢察官當時核發之通訊監察書
      ，其所偵辦之案件原為恐嚇取財罪，並非本件販賣第二級
      毒品罪，故在該恐嚇取財案件監聽過程中所取得之錄音內
      容縱然涉及販賣第二級毒品之電話通聯，亦不得以監聽內
      容作為本案認定被告犯罪事實之證據云云。
（三）按刑事訴訟所使用之證據，其證據能力有無欠缺，與該證
      據是否在本案訴訟程序中取得，並無須具有絕對必然之關
      連性，刑事訴訟法第152條明定「實施搜索或扣押時，發
      現另案應扣押之物，亦得扣押之，分別送交該管法院或檢
      察官。」即彰明此法理，而所謂正當法律程序原則係禁止
      以違法方式取得證據，並非限制必須藉由本案偵審程序取
      得證據，故除非有證據證明偵查機關惡意利用他案蒐證而
      規避法定正當程序者，否則雖係他案通訊監察，並無絕對
      禁止使用之理。而通訊保障及監察法列舉重罪原則，限於
      法條所列重罪始能實施通訊監察，此規定為通訊監察之「
      發動門檻」，並非「使用通訊監察資料門檻」，即以本件
      被告所犯之販賣第二級毒品罪而言，依通訊保障及監察法
      第5條第1項第1款規定，亦屬得據以實施通訊監察之犯罪
      ，被告復為第二級毒品交易訊息之傳遞提供人，並非完全
      無關之第三人，排除其通訊對話之監察錄音之證據能力，
      無論對被告隱私權之維護或對於偵查機關違法偵查之抑制
      ，均毫無積極之助益。況刑事訴訟法第185條之4係規定：
      「除法律另有規定外，實施刑事訴訟程序之公務員因違背
      法定程序取得之證據，其有無證據能力之認定，應審酌人
      權保障及公共利益之均衡維護。」即使證據之取得有違背
      法定程序之情事，法院尚得於權衡公共利益之均衡維護後
      ，容認其證據能力，而本件於監聽過程中偶然取得之被告
      販賣第二級毒品之犯罪證據，係在合法監聽過程中所獲得
      ，並非違背法定程序所取得，在舉重明輕之原則下，本件
      執法員警並無惡意違法監聽之情形，而被告所犯之販賣第
      二級毒品罪，嚴重破壞社會秩序及國民健康安全之生活環
      境，為法定刑無期徒刑或7年以上有期徒刑，得併科7百萬
      以下罰金之重罪，審酌保護公共利益之必要，自應容許本
      件對於門號000000000號、0000000000行動電話實施通訊
      監察所得之對話錄音證據（含錄音譯文之派生證據）之證
      據能力。
貳、認定事實得心證之理由
一、訊據被告固坦承於上述時、地為警查獲事實欄所示之第二級
    毒品甲基安非他命11包、電子秤、夾鏈袋及行動電話等物，
    亦不否認其中NOKIA牌行動電話話機及內含之門號000000000
    0號SIM卡為其所有之事實。惟矢口否認有本件販賣第二級毒
    品之犯行，辯稱：當時是友人「小胖」借住我的住處，我將
    門號0000000000號行動電話借給「小胖」使用，我於93年9
    月3日至5日期間，均未以該電話與曾信翔連絡，監聽所錄得
    與曾信翔通話之聲音並非我本人。扣案甲基安非他命係「小
    胖」在查獲前一晚放在我住處房間床上，電子秤是之前借住
    我住處之友人李裕進所遺留，夾鏈袋則是我妹妹劉秀卿之前
    賣耳飾剩餘之包裝袋，均非我所有，我並未販賣安非他命，
    亦不知曾信翔之毒品來源為何云云。
二、經查：
（一）本件於被告住處臥房所查扣之白色結晶物，經本院上訴審
      送請法務部調查局以氣相層析質譜儀、化學呈色分析法鑑
      驗結果，確定為甲基安非他命無誤，其合計驗後淨重3.78
      公克，空包裝總重2.25公克，有法務部調查局96年1月18
      調科壹字第09600028500號鑑定書可考（見本院上訴審卷
      第51頁）。扣案之NOKIA牌行動電話話機與其內門號00000
      00000號SIM卡，係被告所有，據被告坦承在卷，而門號00
      00000000號行動電話係曾信翔持用，此亦據證人曾信翔於
      偵查時證述無訛（見同上偵查卷第66頁至67頁）。又曾信
      翔所持用之該行動電話門號，經司法警察依檢察官所核發
      之前引通訊監察書執行通訊監察，於93年9月4日1時22分4
      5秒監聽錄得該門號行動電話撥打前揭被告所有之行動電
      話門號之通話（均以閩南語發音）內容如下（見原審95年
      6月27日審判筆錄第26至27頁）「Ａ（即前述曾信翔之行
      動電話門號）：喂。Ｂ（即前述被告之行動電話門號）：
      怎樣。Ａ：1千。Ｂ：你要去哪？Ａ：我在樓下。Ｂ：阿
      凱有在那裡嗎？Ａ：他要1千。Ｂ：現金的嗎？Ａ：是。
      Ｂ：那你錢先拿起來。Ａ：那你不是要送他去醫院？Ｂ：
      是啊，你錢先拿起來，我一下拿給你。Ａ：好。」參以證
      人曾信翔於警詢時明確證稱：我所通話之門號0000000000
      號行動電話持用人係被告，被告在上開通話中所稱要拿給
      我的貨是安非他命等語（見同上偵查卷第23頁），其於原
      審審理時復證述：我當時是打電話給該門號，購買安非他
      命等語（見原審95年6月27日審判筆錄第3頁），復有警員
      在被告住處臥房查扣之被告所有NOKIA牌行動電話話機與
      0000000000號SIM卡1張可資佐證（見同上偵查卷第43頁搜
      索扣押筆錄、第48頁查獲現場照片）。參以本院依執行職
      務所知，時下所謂施用「安非他命」者，多實係施用「甲
      基安非他命」，而非「安非他命」，「安非他命」僅為一
      般之通稱，而本件被告所持有者，為第二級毒品「甲基安
      非他命」，足認被告確有於93年9月4日凌晨1時22分許，
      接獲曾信翔來電，而與其達成出售甲基安非他命之合意，
      以1千元之價格，出售第二級毒品甲基安非他命1小包予曾
      信翔之事實甚明。
（二）被告雖辯稱：當時友人「小胖」借住我住處，我將000000
      0000號行動電話借給「小胖」使用，監聽所錄得使用該電
      話與曾信翔通話之聲音並非我本人云云。證人曾信翔於原
      審亦翻異前詞，改證稱：被告當時將該電話借給「小胖」
      使用，我打電話向「小胖」買毒品一次云云（見原審95年
      6月27日審判筆錄第3頁、第4頁、第6頁、第7頁），證人
      李裕進亦附和被告之辯詞，證稱：被告並未使用00000000
      00號行動電話，該門號行動電話係由「小胖」使用云云（
      見原審95年6月27日審判筆錄第14頁）。惟經原審將上開
      通訊監察錄音帶送請法務部調查局進行聲紋鑑定結果，認
      「送鑑錄音帶之待鑑疑為『乙○○』男子聲音，經與該局
      採樣之乙○○聲調，以聆聽比對法及聲紋圖譜特徵比對法
      比對分析結果，確認兩者語音特徵相似率約百分之七十五
      ，研判與乙○○本人聲音音質相同（語音特徵相似率高於
      百分之七十以上者，即判定『音質相同』）」等情，有法
      務部調查局95年7月28日調科參字第09500337670號聲紋鑑
      定報告書在卷足憑，該鑑定意見書依刑事訴訟法第159條
      第1項立法理由說明及第206條規定，有證據能力，參以前
      揭通訊監察期間，使用行動電話通話之人均未曾提及「小
      胖」其人，且門號0000000000號門號行動電話係在被告住
      處臥房扣得，此為被告所不否認，被告於本院審訊時亦供
      稱該臥房為其與太太與小孩所同居之處（見本院更一審99
      年1月6日審判筆錄第3頁），顯見前述通訊監察錄得之對
      話內容，係出於被告之口述。被告、證人曾信翔及李裕進
      始終無法陳明「小胖」之真實身份，證人曾信翔及李裕進
      於原審所為此部分證言，顯係事後迴護被告之詞。被告提
      起上訴後，另聲請傳訊證人甲○○，其雖於本院上訴審結
      證稱：93年11月17日在乙○○房間查獲之毒品係「小胖」
      的，不知「小胖」全名，因他每天都到乙○○家，我有看
      過毒品，所以知道是他的云云，惟若其所證非虛，「小胖
      」又可任意進出被告與其配偶同居之臥房，被告焉有不知
      「小胖」真實身份之理？證人甲○○之證述，亦係事後迴
      護之偽詞，而難採信。另證人曾信翔、甲○○既均經法院
      訊問並踐行交互詰問程序，予被告對質詰問權之保障，本
      院更一審亦無再傳訊甲○○及曾信翔之必要。被告所辯監
      聽錄得使用該電話之人並非其本人，其並無販賣毒品甲基
      安非他命云云，洵無可採。
（三）至被告否認扣案之甲基安非他命、電子秤、夾鍊袋等物為
      其所有，並辯稱：甲基安非他命係「小胖」在查獲前一晚
      放在我住處房間床上，電子秤係之前借住我住處之友人李
      裕進所遺留，夾鏈袋則係妹妹劉秀卿之前賣耳飾剩餘之包
      裝袋云云，惟查：
１、扣案之甲基安非他命11包，均係在被告住處臥房起獲，已如
    前述，證人李裕進證稱並未見過「小胖」在被告住處施用安
    非他命等情（見原審95年6月27日審判筆錄第16頁），被告
    又始終無法供述該等毒品來源「小胖」之真實身份以供查證
    ，其所辯扣案甲基安非他命係「小胖」所有乙節，毫無實據
    。況持有毒品係違法行為，非可公然為之，此為社會生活通
    念，被告既不知其所稱「小胖」之姓名及住所，焉有任令「
    小胖」將該甲基安非他命置於被告與配偶、小孩同居之住處
    臥房之理，被告辯稱「小胖」將價值不匪之甲基安非他命11
    包留置於被告住處臥房，顯與常情相違，洵無可採。扣案甲
    基安非他命，應屬被告所有無誤。
２、又證人李裕進雖於原審證稱：扣案電子秤係蘇三奇所有，蘇
    三奇向我借2千元，以電子秤作抵押，我之前暫居被告住處
    ，而將電子秤放在該處云云（見原審95年6月27日審判筆錄
    第11頁、第12頁），然扣案電子秤係在被告住處臥房內起獲
    ，已如前述，證人李裕進竟能將之任意放於被告與其配偶同
    居之臥房，於搬離被告住處後，復未攜走該電子秤，又始終
    無法陳明蘇三奇之職業及聯絡方式，所證亦與常理不符，自
    難採信。
３、至證人劉秀卿於原審證稱：我於93年間從事賣銀飾品之工作
    ，飾品係以夾鏈袋包裝，我平日將夾鏈袋放在我上班的地方
    即西門町，此外，並無放置在其他處所，本案搜索當時，我
    也不住在被告住處等語（見原審95年7月11日審判筆錄第3頁
    、第4頁），益證被告所辯扣案之夾鏈袋係其胞妹所有乙節
    ，顯屬無據。該等夾鏈袋既係在被告住處臥房所查扣，自堪
    認屬被告所有。
（四）查被告於本案為警查獲前，並無施用毒品之前科（見卷附
      之本院被告前案紀錄表），其於為警查獲所採集之尿液檢
      體經送鑑定結果，亦無甲基安非他命代謝物陽性反應，此
      有卷附臺灣尖端先進生技醫藥股份有限公司濫用藥物檢驗
      報告可稽（見同上偵查卷第121頁），被告既自承無施用
      毒品之惡習，竟持有甲基安非他命多達11包、夾鏈袋28只
      及電子秤1台，上開物品顯非供己施用第二級毒品之用，
      被告持有扣案甲基安非他命之目的應在於備供其出售圖利
      ，而扣案電子秤1臺與夾鏈袋28只，亦為被告所有備供秤
      量安非他命及分裝出售圖利使用。
（五）本件雖因被告矢口否認販賣甲基安非他命予曾信翔之犯行
      ，致無從查出其當時購入甲基安非他命之確實價格，惟販
      賣第二級毒品甲基安非他命為違法行為，無論瓶裝或紙包
      之甲基安非他命，均可任意分裝增減其份量，而每次買賣
      之價量，亦隨時依雙方關係之深淺、當時之資力、需求程
      度及對行情之認知等因素，機動調整，故販賣之利得，除
      經被告坦承犯行，或價量俱臻明確外，委難查得實情。然
      政府對毒品非法交易向來查禁森嚴，重罰而不寬貸，此應
      為智慮健全之成年人所得知悉，且甲基安非他命價格昂貴
      ，取得不易，凡為販賣者，苟非有利可圖，應無甘冒遭查
      緝追訴施以重刑處罰之風險，而在毫無獲利之情況下，平
      白無故為無特殊情誼關係之他人取得甲基安非他命之理。
      本件係曾信翔撥打被告行動電話與被告聯絡購買毒品甲基
      安非他命，其與被告並無任何特別之情誼，被告以1千元
      價格出售甲基安非他命予曾信翔，並從中賺取買賣價差牟
      利之意圖及事實，亦堪認定。
三、綜上所析，本件事證明確，被告如事實欄所示之以1千元之
    價格，出售甲基安非他命予曾信翔1次，藉此牟利之犯行，
    洵堪認定，應依法論科。
四、被告行為後，刑法部分修正條文於95年7月1日生效施行，而
    毒品危害防制條例亦於98年5月20日經總統華總一義字第098
    00125141號令修正公布施行第4條、第11條、第11之1條、第
    17條、第20條、第25條等條文。修正後刑法第2條第1項「行
    為後法律有變更者，適用行為時之法律。但行為後之法律有
    利於行為人者，適用最有利於行為人之法律」之規定，係規
    範行為後法律變更所生新、舊法律比較適用之準據法，於刑
    法修正施行後，自應適用該修正後之第2條第1項之規定，為
    「從舊從輕」之比較。而修正後毒品危害防制條例第4條第2
    項規定：「製造、運輸、販賣第二級毒品者，處無期徒刑或
    7年以上有期徒刑，得併科新臺幣1千萬元以下罰金。」被告
    行為時之修正前同條例第4條第2項規定：「製造、運輸、販
    賣第二級毒品者，處無期徒刑或7年以上有期徒刑，得併科
    新臺幣7百萬元以下罰金。」經比較新舊法結果，修正後毒
    品危害防制條例第4條第2項關於併科罰金之規定部分，其罰
    金數額有所提高，自屬不利於被告，應適用修正前之舊法予
    以處斷。至於從刑部分，基於主從刑一體適用法律原則，亦
    應適用被告行為時之修正前毒品危害防制條例第18條第1項
    前段、第19條第1項等規定。又被告行為時之修正前毒品危
    害防制條例第4條第2項之販賣第二級毒品罪，既定有得併科
    之罰金刑，依修正前刑法第33條第5款及現行法規所定貨幣
    單位折算新臺幣條例第2條等規定，其罰金最低額係以銀元1
    元即新臺幣3元計算。修正後刑法第33條第5款規定「罰金：
    新臺幣1千元以上，以百元計算之。」比較新舊法之結果，
    此部分適用修正前刑法第33條第5款規定，較有利於被告。
    至刑法第38條第2項之修正，係將「犯人」用語改為「犯罪
    行為人」，對被告不生刑罰效果之影響，整體比較後，本件
    適用刑法部分，應一體依被告行為時之舊法處斷。另修正前
    刑法第11條規定：「本法總則於其他法令有刑罰之規定者，
    亦適用之。但其他法令有特別規定者，不在此限。」修正後
    同條規定：「本法總則於其他法律有刑罰或保安處分之規定
    者，亦適用之。但其他法律有特別規定者，不在此限。」此
    修正僅為使法規範明確，屬被告犯特別法之罪適用刑法總則
    規定之準據條文，對被告不生有利或不利之影響，應直接適
    用現行刑法第11條規定。按甲基安非他命係毒品危害防制條
    例第2條第2項第2款所列之第二級毒品，核被告所為，係犯
    其行為時之修正前毒品危害防制條例第4條第2項之販賣第二
    級毒品罪。至其持有第二級毒品之低度行為，則為販賣之高
    度行為所吸收，不另論罪。
五、原審以被告犯罪事證明確，適用上開規定，對被告論罪科刑
    ，固非無見，被告提起上訴，執詞否認犯罪，請求本院改判
    無罪，核無理由。惟本件在被告住處臥房所扣得之第二級毒
    品甲基安非他命11包，經本院上訴審送請法務部調查局鑑定
    結果，其合計驗後淨重為3.78公克、外包裝袋總重2.25公克
    ，有前引法務部調查局鑑定書可考。原審因未將扣案毒品送
    請專責鑑定機關鑑驗秤重，誤認該11包毒品為安非他命，總
    淨重2. 2公克、包裝總重1.1公克，並於主文記載扣案安非
    他命11包（總淨重2.2公克）沒收銷燬，包裹安非他命之外
    包裝紙11只（總重1.1公克）沒收（最高法院98年度台上字
    第5562號判決發回意旨參看），其認定事實與所憑客觀證據
    不符，導致主文錯誤，即屬無可維持，應由本院撤銷改判。
六、爰審酌被告年輕識淺，不思以正途取財，竟出售第二級毒品
    牟利，戕害他人身心健康，犯後飾詞否認犯行，不思悔改，
    惟其本案出售毒品對象單一、數量非鉅，犯罪所得僅為1千
    元等一切情狀，量處其有期徒刑7年6月，以資懲戒。扣案甲
    基安非他命驗後合計淨重3.78公克，為查獲之被告持有備供
    出售圖利之第二級毒品，與其本件所犯之罪具有關連性，應
    依毒品危害防制條例第18條第1項前段沒收銷燬之，化驗用
    盡之甲基安非他命，因已不存，無庸諭知沒收銷燬；包裹該
    甲基安非他命之外包裝袋共11只（總重2.25公克），有防止
    毒品裸露、逸出及潮濕之功能，並便於攜帶備供販賣，其既
    得與扣案第二級毒品甲基安非他命分別鑑秤重量，與扣案應
    沒收銷燬之甲基安非他命即無難以析離而無法個別宣告沒收
    之情事，應依修正前刑法第38條第1項第2款規定沒收。另本
    院依執行職務之所知，本院97上重更（二）第14號案件審理
    時，曾針對SIM卡所有權之歸屬問題，向臺灣大哥大、泛亞
    電信、中華電信、和信電訊、威寶電信、遠傳電信等電信公
    司函查，各該電信公司均函覆：SIM卡所有權，均已移轉於
    消費者，退租或拆機時，毋庸繳回等語，上開案件承審法官
    並將上情，以97年4月21日院通刑敬97上重更（二）14字第0
    970006512號函文告知全國第一審、第二審法院，故扣案之
    被告聯絡出售甲基安非他命予曾信翔所用之NOKIA牌行動電
    話話1具，併同其內門號0000000000號SIM卡1張，均屬被告
    所有、供販賣毒品所用之物，應依毒品危害防制條例第19條
    第19條第1項沒收之。至被告販賣安非他命所得1千元，依同
    條例第19條第1項宣告沒收，如全部或一部不能沒收時，以
    其財產抵償之。扣案電子秤1臺、夾鏈袋28只等物，為被告
    所有，備供秤量、分裝第二級毒品甲基安非他命販賣所用之
    物，依修正前刑法第38條第1項第2款規定沒收。至於扣案帳
    冊1本及PA NASONI C牌行動電話1具（含門號00 00000000號
    SIM卡1張），並無證據證明係供被告犯本罪所用或犯罪預備
    之物或因犯罪所得之物，故不為沒收之諭知。
七、公訴意旨另以：被告基於販賣第二級毒品之概括犯意，自93
    年9月3日起至不詳日期止，連續多次在臺北市區○○路○段
    一帶，以每小包5百元至1千元不等之價格，販賣第二級毒品
    安非他命予曾信翔、甲○○及真實姓名年籍不詳綽號「阿賢
    」之人數次，因認被告此部分所為亦涉犯毒品危害防制條例
    第4條第2項之販賣第二級毒品罪嫌云云。惟查：
（一）關於曾信翔部分：
１、除前述曾信翔於93年9月4日凌晨1時22分45秒撥打門號00000
    00000號行動電話向被告購買安非他命1次外，證人曾信翔於
    警詢、偵查及原審審理時均未證稱其尚有向被告購買安非他
    命數次之行為。
２、在被告住處扣案之帳冊，雖載有「嗶啵2500」等字樣（見同
    上偵查卷第40頁），而該帳冊係被告所記載，「嗶啵」為曾
    信翔之綽號等情，亦為被告所不否認，然被告辯稱：帳冊係
    他人積欠其款項之記錄等語，細觀該帳冊之記載內容，並無
    隻字片語提及「毒品」之營利收入，實無從據以認定其中相
    關記載與販賣第二級毒品有何關連，自難以該帳冊作為認定
    被告有連續販賣第二級毒品予曾信翔並藉此牟利之依據。
３、至檢察官雖以曾信翔所持用之門號000000000 、0000000000
    、0000000000號行動電話實施通訊監察所得之證據，即93年
    9月3日零時13分5秒、零時22分28秒、零時26分32秒、22時4
    8分59秒、9月4日1時22分45秒、3時54分16秒、15時57分44
    秒、9月5日1時13分10秒、1時55分37秒、4時42分31秒、20
    時33分35秒、20時34分54秒、23時40分20秒之通訊監察錄音
    及其譯文（見原審95年6月27日審判筆錄第21頁至第34頁）
    作為被告連續出售第二級毒品予曾信翔多次之證據，然除前
    述認定被告有罪部分外，上開通訊監察譯文僅足證明曾信翔
    與被告間有聯絡取貨及交付金錢之舉，尚難直接認定係聯絡
    買賣第二級毒品事宜。而檢察官就被告連續販賣第二級毒品
    予曾信翔之時間、地點、次數、手段、買入或賣出數量、金
    額及營利若干等細節，並未具體指明，復查無積極證據足認
    被告確有其他連續多次販賣毒品與曾信翔之犯行，檢察官此
    部分所指，自屬無據。
（二）關於甲○○部分：
１、證人甲○○於本院上訴審結證稱：我沒有向被告購買安非他
    命（見本院上訴審96年3月8日審判筆錄第5頁）。
２、檢察官雖指稱：依前述曾信翔與被告之行動電話於93年9月3
    日零時26分32秒、9月5日凌晨1時13分10秒之通訊監察譯文
    ，足見被告有販賣安非他命予綽號「ＭＡＲＣＨ」之甲○○
    ，惟被告僅坦承「ＭＡＲＣＨ」為甲○○之綽號，依卷附通
    訊監察錄得之通話內容以觀（見原審95年6月27日審判筆錄
    第22頁至第25頁、第28頁至第29頁），或係被告與曾信翔談
    論曾信翔與甲○○間之糾葛，或係甲○○代被告接聽曾信翔
    之來電，難認被告有販賣毒品與甲○○之犯行。檢察官執此
    推論被告販賣第二級毒品予甲○○，洵屬無據。
（三）關於綽號「阿賢」部分：
１、檢察官以93年9月3日零時13分5秒監聽錄得曾信翔所持用之
    門號0000000000號行動電話撥打被告所持用之門號00000000
    00號行動電話之通話（均以閩南語發音），內容如下（見原
    審95年6月27日審判筆錄第24頁）：「Ａ（即前述曾信翔之
    行動電話門號）：喂，阿和喔。Ｂ（即前述被告之行動電話
    門號）：嗯。Ａ：我現在幫你處理一包，有人要。Ｂ：多少
    ？Ａ：一千。Ｂ：誰要的？Ａ：賢ㄟ。Ｂ：你不要跟人家說
    我這邊有。Ａ：不會啦，我不會跟人家說。Ｂ：不然你過來
    來拿。Ａ：我現在在樓下。Ｂ：那你上來。Ａ：好。」惟證
    人曾信翔於警詢、偵查及原審審理時，均未證述其有代綽號
    「阿賢」或「賢ㄟ」之人向被告購買拿取安非他命，或被告
    有出售安非他命予綽號「阿賢」或「賢ㄟ」之人等情，且前
    開通話內容僅能證明曾信翔向被告表示願為被告處理一包物
    品，就交易之客體、對象（即「阿賢」或「賢ㄟ」之真實姓
    名年籍）、時間、地點、次數及營利若干等細節，均有未明
    ，檢察官又不能提出其他證據證明被告確有販賣第二級毒品
    與「阿賢」或「賢ㄟ」之犯行，自難遽為不利於被告之認定
    。
（四）末查被告固於93年11月17日為警查扣甲基安非他命11包、
      電子秤1台及夾鏈袋28只等物，惟依卷存證據，仍不足以
      證明被告除前述93年9月4日販賣第二級毒品予曾信翔1次
      外，尚有連續多次販賣第二級毒品之犯行，自不得逕以連
      續犯論處。此外，本件復查無其他積極證據足資證明被告
      有前述公訴意旨所稱之連續販賣第二級毒品犯行，因公訴
      意旨認此部分與本件被告成立犯罪之販賣第二級毒品罪行
      ，有連續犯之裁判上一罪關係，爰不另為無罪之諭知。
據上論斷，應依刑事訴訟法第369條第1項、第364條、第299條第
1項前段，刑法第11條前段、修正前刑法第38條第1項第2款，修
正前毒品危害防制條例第4條第2項、第18條第1項前段、第19條
第1項，判決如主文。
本案經檢察官繆卓然到庭執行職務。
中    華    民    國    99    年    1    月    20    日
                  刑事第13庭  審判長法  官   曾德水
                                    法  官   遲中慧
                                    法  官   陳恆寬
以上正本證明與原本無異。
如不服本判決，應於收受送達後10日內向本院提出上訴書狀，其
未敘述上訴之理由者並得於提起上訴後10日內向本院補提理由書
（均須按他造當事人之人數附繕本）「切勿逕送上級法院」。
                                    書記官   黃家麟
中    華    民    國    99    年    1     月    25    日
修正前毒品危害防制條例第4條
製造、運輸、販賣第一級毒品者，處死刑或無期徒刑；處無期徒
刑者，得併科新臺幣1千萬元以下罰金。
製造、運輸、販賣第二級毒品者，處無期徒刑或7年以上有期徒
刑，得併科新臺幣7百萬元以下罰金。
製造、運輸、販賣第三級毒品者，處5年以上有期徒刑，得併科
新臺幣5百萬元以下罰金。
製造、運輸、販賣第四級毒品者，處3年以上10年以下有期徒刑
，得併科新臺幣3百萬元以下罰金。
製造、運輸、販賣專供製造或施用毒品之器具者，處1年以上7
年以下有期徒刑，得併科新臺幣1百萬元以下罰金。
前五項之未遂犯罰之。


司法院資訊處製作；財團法人民間司法改革基金會備份。
